最高法院刑事判決　　　　　　　九十四年度台非字第一六四號
　　上　訴　人　最高法院檢察署檢察總長
　　被　　　告　甲○○
　　　　　　　　　　　　10樓.
上列上訴人因被告過失傷害案件，對於台灣高等法院中華民國九
十四年一月十九日第二審確定判決（九十三年度上易字第一六二
五號，自訴案號：台灣板橋地方法院九十二年度自字第一六七號
），認為違法，提起非常上訴，本院判決如下：
    主  文
原判決撤銷，由台灣高等法院依判決前之程序更為審判。
    理  由
非常上訴理由稱：「按公示送達，以被告之住居所、事務所及所
在地不明者，始得為之（見刑事訴訟法第五十九條第一項第一款
參照）。惟查聲請人（即被告）甲○○現住於台北縣土城市○○
街三十號五樓，此有台灣板橋地方法院九十二年度自字第一六七
號刑事卷宗第一宗第十八頁偵訊筆錄、第三十七頁訊問筆錄、第
二宗第七頁、五十三頁、六十二頁、一０二頁、一五九頁，送達
證書、第六十三頁準備程序筆錄等可稽。原審不察而未將傳票送
達於聲請人之現居所，竟為公示送達，其送達自非合法。第二審
法院固得不待被告之陳述逕行判決，但須以被告經合法傳喚無正
當理由不到庭為要件（刑事訴訟法第三百七十一條參照）。本件
聲請人未經合法傳喚，原審以聲請人經合法傳喚，無正當理由於
審理期日不到庭，而不待其陳述，逕行判決，其審判程序，顯有
違誤。案經確定，爰依刑事訴訟法第四百四十一條、第四百四十
三條，提起非常上訴，以資糾正。」等語。
本院按除有特別規定外，被告未於審判期日到庭而逕行審判者，
其判決當然違背法令，刑事訴訟法第三百七十九條第六款定有明
文。又被告在第二審不到庭而得不待其陳述逕行判決者，以曾經
合法傳喚，而無正當理由不到庭為必要條件，此觀同法第三百七
十一條之規定自明。而上開「除有特別規定外，被告未於審判期
日到庭逕行審判者」，其判決當然違背法令，在通常上訴程序，
當然得為上訴第三審之理由；在非常上訴程序，刑事訴訟法第四
百四十一條所謂「案件之審判係違背法令」，包括原判決違背法
令及訴訟程序違背法令，後者係指判決本身以外之訴訟程序違背
程序法之規定，與前者在實際上時相牽連。非常上訴審就個案之
具體情形審查，如認其判決前之訴訟程序違背上開規定，致有依
法不應為判決而判決之違誤，顯然於判決有影響者，該項確定判
決即屬判決違背法令。刑事訴訟法第六十二條規定送達文書除該
法有特別規定外，準用民事訴訟法之規定，而依民事訴訟法第一
百三十六條第一項前段規定，送達於應受送達人之住居所、事務
所或營業所行之。又刑事訴訟法第五十九條規定，被告有下列情
形之一者，始得為公示送達：(一)、住所、居所、事務所及所在地
不明者。(二)、掛號郵寄而不能達到者。(三)、因住居於法權所不及
之地，不能以其他方法送達者。本件自訴人蕭文宇自訴被告甲○
○業務過失傷害案，被告否認有過失行為，第一審法院論處被告
從事業務之人，因業務上之過失傷害人致重傷，處有期徒刑四月
，如易科罰金，以三百元折算一日。被告及自訴人均不服，分別
提起第二審上訴。卷查被告戶籍雖設於台北縣板橋市○○○路二
十二號十樓之三，但其於警訊及第一審法院訊問時已陳明其現居
所為台北縣土城市○○街三十號五樓，自訴狀亦記載被告住台北
縣土城市○○街三十號五樓，第一審法院相關文書亦向該地址為
送達，並由被告收受，有自訴狀、警詢筆錄、第一審訊問筆錄、
送達證書附於第一審卷足憑（第一審法院卷第一宗第一頁、十八
頁、三十七頁、第二宗第七頁、五十三頁、六十二頁、六十九頁
）。被告於第一審法院審理時，既已陳明其現居所在台北縣土城
市○○街三十號五樓，即非被告居所不明，則送達於被告之文書
，自應向其居所為送達，方為合法。乃原審法院僅向被告之住所
送達傳票不到後，即以被告現住、居所不明之理由，而將定期於
民國九十四年一月五日上午九時三十分言詞辯論期日之審理傳票
裁定為公示送達，並以被告經合法傳喚，無正當理由不到庭為由
，不待其到庭陳述，僅由自訴代理人一造之陳述，逕行判決，其
判決顯有刑事訴訟法第三百七十九條第六款規定之違法。查原審
未經合法傳喚被告，竟以其無正當理由未到庭為由，不待其陳述
逕行判決，致剝奪其防禦權之行使，使其喪失陳述抗辯之機會，
影響法院對證據之調查取捨，事實之認定，依前述之說明，自應
認原判決違背法令。案經確定，非常上訴意旨執以指摘，為有理
由，因原判決不利於被告，為維持被告之審級利益，應將原判決
撤銷，由原審法院依判決前之程序更為審判，以資糾正。
據上論結，應依刑事訴訟法第四百四十七條第二項前段，判決如
主文。
中　　華　　民　　國　九十四　年　　七　　月　 十四　 日
                      最高法院刑事第二庭
                          審判長法官  董　明　霈
                                法官  林　茂　雄
                                法官  張　祺　祥
                                法官  呂　永　福
                                法官  洪　文　章
      本件正本證明與原本無異
                                      書  記  官
中　　華　　民　　國　九十四　年　　七　　月　 二十 　日
                                                      v
